臺灣高等法院臺中分院刑事判決　　　　95年度上易字第1609號
上　訴　人
即　被　告　甲○○
上列上訴人因傷害案件，不服臺灣南投地方法院95年度易字第
379號中華民國95年11月10日第一審判決（起訴案號：臺灣南投
地方法院檢察署95年度偵字第2780號），提起上訴，本院判決如
下：
    主  文
上訴駁回。
    事  實
一、甲○○與乙○○係堂兄弟，2人具有家庭暴力防治法第3條第
    1款所稱家庭成員關係，平時2人就相處不睦。甲○○於民國
    （下同）95年5月9日凌晨4時15分許，於南投縣名間鄉大庄
    村大廈巷79之1號前，因乙○○騎乘機車擦撞其所駕駛之車
    牌號碼QV－6481號自小客車，2人當場發生爭執，2人並進而
    互毆，於互毆過程中，甲○○竟基於普通傷害人身體之犯意
    ，自其所駕駛之上開自小客車內取出其所有之鐮刀1把朝向
    乙○○大腿割1刀，致使乙○○受有左大腿刀傷約6公分長之
    傷害，經乙○○抓住鐮刀並經路人勸架後，甲○○始罷手，
    嗣經路人報警，經警於現場甲○○之車上扣得上開鐮刀1 把
    。
二、案經乙○○訴由南投縣政府警察局南投分局報請臺灣南投地
    方法院檢察署檢察官偵查起訴。
    理  由
一、訊據上訴人即被告甲○○（下稱被告）固坦承有於上揭時、
    地持鐮刀與告訴人乙○○互毆之事實，惟矢口否認有於互毆
    中致告訴人之左大腿受傷之事實，辯稱：告訴人診斷證明書
    之傷害，不是伊造成的，若是於拉扯中造成，也是告訴人自
    作自受云云。惟查，上揭傷害事實，業經告訴人乙○○於警
    詢、偵查、原審及本院審理中指訴甚詳，復有南基醫院驗傷
    診斷書1紙（見警局卷第10頁）及照片10張（見警局卷第14
    至19頁）附卷可憑，並有扣案之鐮刀1把可佐。參以被告自
    承有持鐮刀與告訴人互毆，是告訴人所述應堪採信，而被告
    所辯，要屬事後卸責飾詞，不足採信，本件事證明確，被告
    犯行堪以認定。【按被告以外之人（包括證人、鑑定人、告
    訴人、被害人及共同被告等）於審判外之陳述雖不符刑事訴
    訟法第159條之1至之4等四條之規定，而經當事人於審判程
    序同意作為證據，法院審酌該言詞陳述或書面陳述作成時之
    情況，認為適當者，亦得為證據；當事人、代理人或辯護人
    於法院調查證據時，知有刑事訴訟法第159條第1項不得為證
    據之情形，而未於言詞辯論終結前聲明異議者，視為有前項
    之同意，同法第159條之5定有明文。本件證人乙○○曾於警
    詢及偵查中為陳述，其性質雖屬傳聞證據，查無符合同法第
    159條之1至之4等前四條之情形，其所為之上開警詢及偵查
    筆錄內容，業經法院審理時予以提示並告以要旨，且各經檢
    察官及被告等人表示意見。當事人已知上述筆錄乃傳聞證據
    ，且均未於言詞辯論終結前對該等筆錄內容異議，依上開規
    定，是乙○○於警詢及偵查中之證言已擬制同意其有證據能
    力，本院審酌上開筆錄作成時，無不當取供之情形，認為以
    之作為本案之證據亦屬適當，是乙○○於警詢及偵查筆錄之
    證言自具有證據能力。】。
二、被告行為後，刑法於94年2月2日修正公布，並於95年7月1日
    起施行。按行為後法律有變更者，適用行為時之法律。但行
    為後之法律有利於行為人者，適用最有利於行為人之法律，
    現行刑法第2條第1項定有明文。經核：
  1.修正後刑法第33條第5款規定「罰金：新臺幣1千元以上，以
    百元計算之」，與修正前刑法第33條第5款規定「罰金：1（
    銀）元以上」相較，刑法分則中有罰金刑之規定者，於修正
    前最低度之法定刑係銀元1元即新臺幣3元，於修正後則係新
    臺幣1千元，比較修正前後之規定，修正後之規定並未更有
    利於行為人。
  2.修正前刑法第41條第1項前段規定「犯最重本刑為5年以下有
    期徒刑以下之刑之罪，而受6個月以下有期徒刑或拘役之宣
    告，因身體、教育、職業、家庭之關係或其他正當事由，執
    行顯有困難者，得以銀元1元以上3元以下折算一日，易科罰
    金」。又就被告行為時之易科罰金折算標準，修正前罰金罰
    鍰提高標準條例第2條（現已刪除，惟若應適用舊刑法，應
    仍予適用）規定，就其原定數額提高為1百倍折算1日，則
    本件被告行為時之易科罰金折算標準，應以銀元3百元折算
    1日，經折算為新臺幣後，應以新臺幣9百元折算1日。惟現
    行刑法第41條第1項前段則規定「犯最重本刑為5年以下有期
    徒刑以下之刑之罪，而受6個月以下有期徒刑或拘役之宣告
    者，得以新臺幣1千元、2千元或3千元折算1日，易科罰金」
    。經比較修正前後之易科罰金折算標準，以修正前之規定（
    含罰金罰鍰提高標準條例第2條規定）較有利於被告。
  3.經綜合上情比較結果，應以修正前即被告行為時之刑法較有
    利於被告等，依現行刑法第2條第1項前段規定，本件應適用
    修正前刑法。
  4.沒收部分：屬於被告所有且供犯罪所用之物無論依修正前後
    刑法第38條第1項第2款、第3項規定均得沒收。且沒收為從
    刑之一種，與主刑有其從屬關係，應依主刑部分適用之法律
    而從屬適用，亦無獨立比較之問題。
  5.又刑法施行法第1條之1規定，94年1月7日刑法修正施行後，
    刑法分則編所定罰金之貨幣單位為新臺幣。94年1月7日刑法
    修正時，刑法分則編未修正之條文定有罰金者，自94年1 月
    7日刑法修正施行後，就其所定數額提高為30倍。但72年6月
    26日至94年1月7日新增或修正之條文，就其所定數額提高為
    3倍。上揭刑法施行法條文既已另行指示罰金數額之提高方
    式，則就普通刑法關於罰金刑部分，即應依上開規定予以轉
    換貨幣單位後再予以提高倍數，且不生新舊法比較之問題（
    如此解釋亦符合罰金罰鍰提高標準條例第1條後段之規定）
    。本件被告所涉刑法第277條第1項之罪（詳後述），自24年
    訂定以來從未新增或修正，因此依上揭刑法施行法之規定，
    該罪所定罰金數額應轉換為新臺幣後再提高為30倍。
三、核被告所為，係犯刑法第277條第1項之普通傷害罪，並屬家
    庭暴力防治法第2條第2項之家庭暴力罪。原審依據上述理由
    ，適用刑法第2條第1項前段、第277條第1項、第41條第1項
    前段（修正前）、第38條第1項第2款（修正前）、刑法施行
    法第1條之1、罰金罰鍰提高標準條例第2條（修正前），並
    爰審酌被告尚無不良素行、僅因細故，即動手實施傷害之犯
    罪動機、目的、手段、告訴人所受之傷勢、被告犯罪後否認
    犯行及迄未與告訴人達成民事和解取得諒解等一切情狀，量
    處被告拘役30日之刑，並諭知易科罰金之折算標準。並敘明
    被告雖曾於94年2月1日至同年3月4日及95年5月9日至同年5
    月30日因疑似妄想精神分裂症、疑似妄想狀態之疾病進入行
    政院衛生署草屯療養院治療，有該院95年6月17日診斷證明
    書1份附卷可按，然而，上開資料並不能證明被告於本件行
    為當時已處於精神耗弱或心神喪失之狀態，且觀諸被告於警
    、偵訊及原審，對犯罪事實之描述明確，其應答狀況均與常
    人無異，且被告於原審供稱：伊當天精神狀況很好，伊知道
    自己在做什麼等情，又被告對當天其是駕駛自小客車，起訴
    書卻記載「騎機車」認係記載錯誤乙節觀之，益見被告為本
    件行為時顯非處於精神耗弱或心神喪失甚明，是本件無刑法
    第19條減輕刑罰之適用。扣案之鐮刀1把係被告所有且供其
    犯本件普通傷害罪所用之物，業據被告陳明在卷，依修正前
    刑法第38條第1項第2款之規定宣告沒收。核其認事用法俱無
    不當，量刑亦稱允洽，被告猶執陳詞否認犯罪而提起上訴，
    非有理由，應駁回其上訴。
據上論斷，應依刑事訴訟法第368條，判決如主文。
本案經檢察官丙○○到庭執行職務。
中　　華　　民　　國　　96　　年　　2 　　月　　7 　　日
            刑事第七庭    審判長法　官  林  榮  龍
                                法　官  鄭  永  玉
                                法　官  江  錫  麟
上列正本證明與原本無異。
不得上訴。
                                書記官  劉  建  智
中　　華　　民　　國　　96　　年　　2 　　月　　7 　　日
附錄論罪科刑法條全文：
刑法第277條條第1項：
　傷害人之身體或健康者，處3年以下有期徒刑、拘役或1千元以
  罰金。
